臺灣板橋地方法院民事裁定　　　　　　　 100年度聲字第42號
異　議　人　鄭劉貴妹
上列異議人對於本院提存所民國100年2月11日100年度取字第258
號所為駁回領取提存物之處分，提出異議，本院裁定如下：
    主  文
異議駁回。
異議程序費用由異議人負擔。
    理  由
一、按關係人對於提存所之處分，得於處分通知書送達關係人翌
    日起10日之不變期間內，提出異議；提存所認前項異議有理
    由時，應於10日內變更原處分，並將通知書送達關係人，認
    異議無理由時，應於10日內添具意見書，送請法院裁定之，
    提存法第24條定有明文。又法院認異議為有理由時，應以裁
    定命提存所為適當之處分，認異議為無理由時，應駁回之，
    同法第25條第1 項亦有明文。
二、本件異議意旨略以：
  (一)異議人前持本院99年度板小字第899 號民事判決及確定證明
    書聲請強制執行，由本院99年度司執字第58340 號執行在案
    。依前開執行名義民事判決主文所示，提存人張麗元與李秀
    華應連帶給付異議人及鄭啟豪新臺幣（下同）4 萬元及利息
    ，則本件為金錢之債，非屬連帶債權範疇，依民法第271 條
    規定，各債權人平均分享債權，債務人對於各債權人之清償
    ，僅於各債權人各自享有之部分始生清償效力，提存人向異
    議人清償提存4萬元，對於鄭啟豪部分並無清償之效力。
  (二)本件提存人張麗元積欠異議人之款項係因侵權行為產生之債
    務，依民法第339 條規定，為不得抵銷之債，提存人選擇非
    訟管道辦理提存後並同時對提存物執行扣押，以此給付不能
    之提存物來強迫異議人受領，顯然提存人主觀上欠缺清償之
    意思，且有規避民法第339 條規定，依提存法第22條規定，
    提存人選擇提存並辦理扣押之方式對異議人並不生清償提存
    之效力，為此，聲明異議，請求撤銷駁回領取之處分等語。
三、惟按，提存事件係屬非訟程序，提存所就具體之提存事件，
    僅得依提存法及其施行細則之規定為形式上審查，就有關實
    體上權利義務法律關係並無審查權限。經查：
  (一)提存人張麗元於民國100年2月8 日以異議人拒絕受領渠依本
    院99年度板小字第899 號民事確定判決判命應給付損害賠償
    金為由，辦理清償提存，經本院提存所以100年度存字第175
    號審認合法准予提存，並將提存通知書於同年月10日送達受
    取權人即異議人在案，異議人於收受送達之翌日（11日）即
    委任代理人鄭啟豪到院辦理領取手續，惟本件提存物經本院
    民事執行處於100年2 月11日以板院輔100司執宇字第3858號
    執行命令為扣押執行，本院提存所於100年2 月11日以（100
    ）存字第175 號函覆本院民事執行處，同意於42,600元及其
    利息之範圍內扣押本件提存物等情，業經本院依職權調閱上
    開卷宗查明屬實，是本院提存所以本件提存物業經扣押為由
    ，於收受執行命令當日駁回異議人領取提存物之聲請，於法
    並無不合。
  (二)至於異議人指稱提存人之提存，違反民法第271條、第339條
    之規定，主張本件提存不生債之清償效力云云，惟經核該等
    事項已涉及實體上之審查，揆諸上開說明，該等事項非本院
    提存所得以干涉或為審查者，至為明確，是異議人此部分主
    張殊無可採。從而，本院提存所所為駁回異議人請求領取本
    件提存物之處分，洵無不當。本件異議為無理由，應予駁回
    。
四、據上論結，本件聲明異議為無理由，依提存法第25條第1項
    後段、非訟事件法第21條第2項、民事訴訟法第78條，裁定
    如主文。
中    華    民    國    100    年    3    月    31    日
                  民事第一庭    法  官  黎文德
以上正本係照原本作成
如不服本裁定，應於送達後10日內向本院提出抗告狀，並應繳納
抗告裁判費新臺幣1,000 元。
中    華    民    國    100    年    3    月    31    日
                                書記官  呂昆